【裁判字號】    98,上更(一),235
【裁判日期】    981110
【裁判案由】    毒品危害防制條例
【裁判全文】
臺灣高等法院臺中分院刑事判決     98年度上更(一)字第235號
上  訴  人  臺灣彰化地方法院檢察署檢察官
被      告  甲○○
上列上訴人因被告違反毒品危害防制條例案件，不服臺灣彰化地
方法院96年度訴字第77號中華民國96年6月1日第一審判決（起訴
案號：臺灣彰化地方法院檢察署95年度偵字第10203號），提起
上訴，於判決後經最高法院發回更審，本院判決如下：
    主  文
原判決撤銷，發回台灣彰化地方法院。
    理  由
一、公訴意旨略以：被告甲○○與姓名、年籍不詳、綽號「阿倫
    」之成年男子，於不詳時間購入第二級毒品安非他命後，竟
    基於意圖販賣而持有第二級毒品安非他命之犯意聯絡，將安
    非他命分別藏放在被告甲○○位於彰化縣彰化市○○街76巷
    1號5樓之租屋處及「阿倫」在彰化縣彰化市○○路○段663號
    6樓住處，並購入電子磅秤、電動攪拌機、葡萄糖、含咖啡
    因粉末、小鏟子等物品作為加工毒品工具，彼等再以密語聯
    絡，伺機出售。嗣於88年1月25日下午17時50分許，為警持
    搜索票在被告甲○○上開租屋處查獲電子磅秤1臺、磅秤1臺
    、電動攪拌機1臺、被告甲○○所書寫之毒品交易密語表、
    葡萄糖粉18包、含咖啡因粉末145.73公克、分裝安非他命小
    鏟子4支、吸食安非他命工具1組、玻璃球1支、殘留毒品之
    塑膠袋共12個等物。被告甲○○並於同日晚上9時30分許，
    持「阿倫」上開住處之鑰匙帶同警方前往追查，並查獲安非
    他命401.7778公克、含有甲基安非他命成份之液體140公克
    、安非他命2包、分裝安非他命塑膠袋105個及吸食安非他命
    工具1組等物。因認被告涉犯毒品危害防制條例第5條第2項
    之意圖販賣而持有第二級毒品罪嫌等語。
二、原審審理結果，認被告甲○○於88年1月25日，在彰化縣彰
    化市○○街76巷1號5樓，販賣安非他命，經警於88年1月25
    日17時30分，在上址查獲電子磅秤、電動攪拌機、分裝塑膠
    袋及液體安非他命140公克、安非他命結晶體400公克等物，
    涉有毒品危害防制條例罪嫌，經臺灣彰化地方法院檢察署檢
    察官偵查後，認被告犯嫌不足，已以88年度偵字第1203號為
    不起訴處分確定，而本件起訴之犯罪事實與上揭經不起訴處
    分之犯罪事實，其涉嫌販賣安非他命之時間、地點、查獲之
    物品均相同，故堪認本件與上開不起訴處分確定之案件係同
    一事實，則本件事實經檢察官為不起訴處分後，檢察官就同
    一案件再行提起公訴，然本件起訴所依之證據，即「毒品交
    易密語表」、證人吳佳鴻、乙○○、丙○○、賴慶浚之證言
    、賴慶浚之職務報告、原審法院91年度聲字第610號裁定、
    國防部憲兵司令部刑事鑑識中心鑑驗通知書、扣案之物品等
    項，其中吳佳鴻、乙○○、丙○○等證人，於前案偵查中即
    已存在，並經調查訊問，扣案物品及「毒品交易密語表」亦
    於前案偵查時即已存在，並非新發生之事實或發見之新證據
    ；又證人賴慶浚係執行搜索之司法警察，此證人於前案偵查
    中亦已存在，非新發生之事實或發見之新證據；另扣案之「
    毒品交易密語表」於前案偵查中即已存在，既經前案檢察官
    調查斟酌，則本件起訴檢察官對該密語表不同之解讀評價，
    亦難謂為新事實或新證據；至原審法院91年度聲字第610號
    裁定案中法院依職權將扣案之安他命半成品液體、晶體送國
    防部憲兵司令部刑事鑑識中心鑑定結果雖鑑定含安非他命成
    分，惟該扣案安非他命半成品液體、晶體，於前案中即扣案
    存在，難認該鑑驗通知書為發見之新事實或新證據。從而，
    公訴人就前案之同一案件不起訴處分確定後既未發現新事實
    或新證據，即再行起訴，顯然違背刑事訴訟法第260條之規
    定，其起訴顯不合法，爰諭知不受理之判決，固非無見。
三、惟按同一案件經不起訴處分確定後，固不得再行起訴，但如
    發現新事實或新證據，依刑事訴訟法第260條第1款之規定，
    自得再行起訴。而所謂新事實或新證據，祇須於不起訴處分
    時，所未知悉之事實或未曾發現之證據，即足當之，不以於
    處分確定後新發生之事實或證據為限。亦即此之新證據，不
    論係於處分確定前未經發現，抑或處分確定後所新發生者，
    均包括在內。且該項新事實或新證據就不起訴處分而言，僅
    須足認被告有犯罪嫌疑為已足，並不以確能證明其犯罪為必
    要。故檢察官於不起訴處分確定後，因傳訊證人或將扣案物
    品送有關機關鑑定，而發現新事實或新證據，足認被告有犯
    罪嫌疑者，自得再行起訴。至起訴後法院應為如何之裁判，
    乃屬法院起訴審查或為實體審理之範疇，究不得因此而謂係
    違反同法第303條第4款之違背第260條之規定再行起訴者。
    查前案88年度偵字第1203號不起訴處分認被告上揭罪嫌不足
    ，係以證人丙○○證稱當時伊是載證人乙○○前往彰化市○○街76巷，但祇有乙○○下車云云；而乙○○則證稱伊係向
    「阿倫」購買毒品等語。且扣案物品送法務部調查局鑑定結
    果，係屬淨重145點73公克之咖啡因等理由，而認被告被訴
    販賣毒品之罪嫌不足，為其不起訴處分之依據。然檢察官於
    該案不起訴處分確定後重啟偵查，而於95年12月21日傳訊證
    人即承辦警員賴慶浚，就本案查獲之經過及有何證據足認被
    告與「阿倫」涉嫌在彰化市○○路○段663號6樓、同市○○
    街76巷1號5樓意圖販賣而持有甲基安非他命提出說明並命其
    作證（見第10203號偵卷第67、68頁）；並於同月11日傳喚
    被告，被告始供出扣案毒品交易密語1紙上面所載之「五樓
    ；」是指彰化市○○街76巷1號5樓；而所載之「六樓；彰美
    路」即為指彰化市○○路○段663號6樓等情（見同上偵卷第
    57、58頁）。又本案於88年1月25日為警所扣得疑似毒品之
    物，除上開淨重145點73公克粉末外，並有淨重401點7778公
    克之結晶體、淨重140公克之液體等物，原承辦人員僅將淨
    重145點73公克之粉末送法務部調查局作毒品鑑定，至於其
    餘之結晶體及液體，則係於不起訴處分確定後，始因另案由
    原審法院函送憲兵司令部刑事鑑識中心作毒品成分鑑定，結
    果驗得甲基安非他命成分，此有該中心91年5月8日（91）綱
    得字第05842號鑑定通知書在卷可稽（見同上偵卷第40頁）
    。而被告及上述證人於上開不起訴處分確定之案件中未曾出
    庭作證或為上述之自白；另上述鑑定通知書亦係於該不起訴
    處分確定後始將扣案之結晶體及液體送驗所得之證據，則檢
    察官於前案不起訴處分確定後，重啟偵查，並依憑上述新發
    現之供詞及毒品鑑定結果，認被告有犯罪嫌疑，而再行起訴
    ，能否謂與刑事訴訟法第260條第1款於不起訴處分確定後發
    現新證據而得再行起訴之規定不合？饒有研求餘地。原審就
    上情未詳予調查釐清，逕認本件起訴於法不合，遽行判決，
    尚嫌速斷。檢察官上訴意旨指摘原判決不當，尚非全無理由
    ，應認有撤銷發回更審之原因，爰不經言詞辯論，逕為判決
    如主文。
據上論結，應依刑事訴訟法第369條第1項但書、第372條，判決
如主文。
中    華    民    國    98    年    11    月    10    日
            刑事第十庭    審判長法  官  林  照  明
                                法  官  郭  瑞  祥
                                法  官  林  欽  章
以上正本證明與原本無異。
如不服本判決應於收受送達後10日內向本院提出上訴書狀，其未
敘述上訴之理由者，並得於提起上訴後10日內向本院補提理由書
（均須按他造當事人之人數附繕本）「切勿逕送上級法院」。
                                書記官  卓  佳  儀
中    華    民    國    98    年    11    月    10    日


司法院資訊處製作；財團法人民間司法改革基金會備份。
